【裁判字號】    96,訴,2518
【裁判日期】    970108
【裁判案由】    公共危險
【裁判全文】
臺灣板橋地方法院刑事判決              96年度訴字第2518號
公  訴  人  臺灣板橋地方法院檢察署檢察官
被      告  甲○○
選任辯護人  王嘉斌律師
            周福珊律師
            賴玉梅律師
上列被告因公共危險案件，經檢察官提起公訴（96年度偵字第
14323 號），本院判決如下：
    主  文
甲○○無罪。
    理  由
一、公訴意旨略以：被告甲○○於民國96年6 月14日21時25分許
    返回家中時，因未見其妻子陳彩蓮於家中而心生不滿，雖可
    預見若住家門口外併排停放多部機車，將衣物塞進停放於該
    處之機車油箱內引燃，可能會延燒至該處多戶現供人使用之
    住宅之可能，竟仍不違反其本意，基於放火燒燬現供人使用
    住宅之犯意，在臺北縣板橋市○○街260 巷9 號其住處外，
    先將陳彩蓮所有之衣物共12件丟棄於上開地點並使其沾滿汽
    油後，將其中1 件衣服塞進其所有之車牌號碼FCR-247 號重
    型機車之油箱內，以其所有之打火機點燃該衣物洩恨，而著
    手燒燬現供人使用之住宅，幸因員警適時趕到，阻止其縱火
    ，始未燒燬，而未釀成災禍，並由警方扣得衣服12件、打火
    機1 個。因而認被告係犯刑法第173 條第3 項、第1 項之放
    火燒燬現供人使用住宅未遂罪嫌等語。
二、按犯罪事實應依證據認定之，無證據不得認定其犯罪事實，
    又不能證明被告犯罪者，即應諭知無罪之判決，刑事訴訟法
    第154 條第2 項、第301 條第1 項分別定有明文。又按刑事
    訴訟法上所謂認定事實之證據，係指足以認定被告確有犯罪
    行為之積極證據而言，該項證據自須適合於被告犯罪事實之
    認定，始得採為斷罪資料；且事實之認定應憑證據，如未發
    現相當證據，或證據不足以證明，自不能以推測或擬制之方
    法，以為裁判之依據；次按認定不利於被告之事實，須依積
    極證據，茍積極之證據本身存有瑕疵而不足為不利於被告事
    實之認定，即應為有利於被告之認定，更不必有何有利之證
    據，而此用以證明犯罪事實之證據，猶須於通常一般人均不
    至於有所懷疑，堪予確信其已臻真實者，始得據以為有罪之
    認定，倘其證明尚未達到此一程度，而有合理性之懷疑存在
    ，致使無從為有罪之確信時，即應為無罪之判決，最高法院
    29年上字第3105號、30年上字第816 號、40年臺上字第86號
    、76年臺上字第4986號判例意旨及82年度臺上字第163 號判
    決意旨可資參照。
三、本件公訴人認被告甲○○涉有放火燒燬現供人使用住宅未遂
    罪嫌，無非以上揭事實，有被告之供述、監視錄影器翻拍照
    片2 張、臺灣板橋地方法院檢察署公務電話紀錄1 份、現場
    照片8 張、扣案之衣服12件及打火機1 個等為其主要論據。
    然訊據被告固坦承伊於上開時、地，將扣案之衣服其中1 件
    沾染該機車之汽油，並持扣案之打火機點燃該衣服之事實，
    但堅決否認有何放火燒燬現供人使用住宅未遂之犯行，並辯
    稱：伊並無燒房子或機車之意思，伊僅要燒伊太太的衣服，
    況衣服與機車及房子尚有一段距離等語置辯。辯護人為其辯
    護稱：被告主觀上並無放火燒燬現供人使用住宅之犯意，因
    被告係背對機車點燃衣物，並隨即將該衣物丟棄在地上，況
    案發地點並非狹小之巷弄，且被告並非緊鄰房屋或機車點燃
    衣物而係在該巷口中央處，縱使該衣物點燃，亦無可能燃燒
    至房屋或機車，而被告雖拿衣物沾染機車之汽油，但其將該
    衣物取出後，至距離機車1 、2 步之隔欲點燃衣物，而非將
    衣物塞進油箱內點燃等語。
四、證據能力部分：刑事訴訟法第159 條第1 項雖規定，被告以
    外之人於審判外之言詞或書面陳述，除法律有規定外，不得
    作為證據。惟同法第159 條之5 明定：「被告以外之人於審
    判外之陳述，雖不符前4 條之規定，而經當事人於審判程序
    同意作為證據，法院審酌該言詞陳述或書面陳述作成時之情
    況，認為適當者，亦得為證據。」、「當事人、代理人或辯
    護人於法院調查證據時，知有第159 條第1 項不得為證據之
    情形，而未於言詞辯論終結前聲明異議者，視為有前項之同
    意。」，其立法理由在於傳聞證據未經當事人之反對詰問予
    以核實，乃排斥其證據能力。惟當事人如放棄對原供述人之
    反對詰問權，於審判程序表示同意該等傳聞證據可作為證據
    ，此時，法院除認該傳聞證據欠缺適當性外，自可承認其證
    據能力。又當事人、代理人或辯護人於調查證據時，知有刑
    事訴訟法第159 條第1 項不得為證據之情形，卻表示「對於
    證據調查無異議」、「沒有意見」等意思，而未於言詞辯論
    終結前聲明異議者，應視為已有將該等傳聞證據採為證據之
    同意，最高法院93年度台上字第3533號、94年度台上字第29
    76號判決亦採同一見解。經查：本案被告、辯護人及檢察官
    於本院審判期日，對於下列經本院調查之證據方法，均表示
    對證據能力不爭執，復於審判期日就本院一一提示之前揭證
    據方法於言詞辯論終結前，均亦未就所調查之證據主張有刑
    事訴訟法第159 條第1 項不得為證據之情形，是參照上開說
    明要旨，本案經調查之證據，均有證據能力，合先敘明。
五、經查：
(一)、被告於96年6 月14日21時25分許，從其位於在臺北縣板橋市
    ○○街260 巷9 號2 樓住處，將其太太陳彩蓮之衣服12件丟
    置於該址1 樓即其親人住處門外，並將其中1 件衣服沾染其
    所有並停放在該址屋外之車號FCR-247 號重型機車油箱內之
    汽油後取出，以其所有之打火機欲點火燃燒該衣服，惟並未
    起火點燃之事實，業據被告迭於警詢、偵訊及本院訊問時供
    承明確，核與證人即到場處理之員警林建堂於本院審理時具
    結證述之情節相符，且經本院勘驗卷附之案發時錄影監視器
    錄影光碟及扣案之衣服12件屬實無訛，有本院96年11月8 日
    勘驗筆錄暨監視錄影器翻拍照片1 張、96年12月17日勘驗筆
    錄暨扣案之衣服照片24張（詳見本院卷第69至75、81至93頁
    ）可證，並有現場照片8 張及監視錄影器翻拍照片2 張（詳
    見偵查卷第21至23頁）在卷可稽，此外，有扣案之衣服12件
    及打火機1 個可證。是被告上開供述核與事實相符，堪以採
    信。故前揭事實，堪以認定屬實。
(二)、本案爭點在於被告主觀上是否為放火燒燬現供人使用住宅之
    犯意？
１、經本院勘驗案發現場結果認：上址位於一死巷口，該巷弄呈
    ㄇ字型，均為一般住宅，且為6 層樓舊式公寓，該巷口寬度
    為7 公尺，前揭機車停放位置距離該址門口為2.2 公尺，被
    告所丟置之衣服堆距離該址門口最近距離為1.6 公尺，且該
    衣服與機車距離為1.6 公尺乙節，此有本院96年9 月27日勘
    驗筆錄1 份、現場圖1 紙及現場照片12張（詳見本院卷第32
    至56頁）附卷可證，況被告供稱：伊停放機車之左側、近巷
    口處並無其他汽機車停放等語（詳見本院卷第43頁）甚明，
    核與證人林建堂於本院96年9 月27日勘驗時證稱：衣服擺放
    處接近巷口沒有汽機車停放等語（詳見本院卷第42頁）相符
    ，是該巷弄既非狹小，且該衣服堆左側並無其他汽機車停放
    ，而該衣服堆右側與該機車並非緊鄰，及衣服僅12件之數量
    ，並且該衣服堆放之位置係與該址門口及該機車尚有一段距
    離之地上，縱使該12件衣服全部引火燃燒，衡諸常情，尚難
    認足以引爆該機車或燃燒至該房屋；又參酌扣案之衣服12件
    均為女用衣物，且均無明顯汽油沾染過的痕跡及汽油味，亦
    無遭火點燃燃燒之痕跡，及被告僅將該衣服中1 件沾染該機
    車之汽油後取出，至該衣服堆處即背對該機車後始持打火機
    點火，但並未點燃等情，此有前揭本院96年11月8 日及同年
    12 月17 日勘驗筆錄供參，則被告雖以扣案之打火機點火，
    但既未點燃該衣服，且隨即丟置在衣服堆之地上，是被告辯
    稱：伊係要燒伊太太的衣服等語，顯屬有據。
２、至證人林建堂先於檢察事務官電話詢問時證述：當時於該處
    之所有衣服及地上均已佈滿汽油漬，且依監視錄影畫面可知
    被告曾有點火之行為，但未燃起等語，此有臺灣板橋地方法
    院檢察署洽辦公務電話紀錄表1 份（詳見偵查卷第38頁），
    及於本院審理時具結證述：我到現場時，我問被告在做什麼
    ，他說他要燒自己的房子，不是要燒別人的；被告親戚住1
    樓，他住2 樓；被告是要把機車汽油引出後燃燒房子，因為
    他把汽油引出說要燒自己的房子，這是我看錄影帶；現場有
    濃濃的汽油味，衣服有汽油味，衣服沒有燃燒，沒有注意衣
    服的地上有無汽油味等語（詳見本院卷第98、99、100 頁）
    。然被告於警詢時及本院訊問時均自承：伊因酗酒泥醉，無
    法回答問題而未製作第1 次警詢筆錄；伊於酗酒後返家；案
    發前伊喝高梁酒及啤酒，有一點醉但好像沒有醉等語（詳見
    偵查卷第6 、7 頁、本院卷第107 頁）明確，核與證人林建
    堂於本院審理時證述：被告被帶到派出所後還在鬧，以致於
    無法製作警詢筆錄，且被告對於問題無法正確回答等語（詳
    見本院卷第103 頁）相合，且於當日22時48分經警對被告為
    呼氣酒精濃度測試，測得其呼氣酒精濃度為每公升0.86毫克
    乙節，此有該測試單1 紙（詳見偵查卷第19頁）在卷供參，
    可知，被告於案發時之精神狀況確因其喝酒後致其行為辨識
    能力及判斷力、自制力均較一般人減弱，則其對於證人林建
    堂之詢問而答稱：伊要燒房子云云，是否果係被告主觀上有
    燒燬現供人使用住宅之犯意或僅是醉語，顯有疑義，自殊難
    逕採為不利於被告之認定。況查被告並未將衣服塞進該機車
    油箱內點火燃燒乙節，此有前揭本院96年11月8 日勘驗筆錄
    及錄影監視器翻拍照片足證，則公訴人認被告將衣服塞進機
    車油箱內引燃云云，即與事實不合。
六、綜上所述，被告雖持扣案之打火機點火欲燃燒沾染汽油之衣
    服，但並未起火點燃，且依公訴人所舉各項證據方法，尚無
    法證明被告主觀上有放火燒燬現供人使用住宅之犯意，而使
    本院達於確信被告有公訴意旨所指罪行。則揆諸前揭說明，
    既不能證明被告犯罪，即應為無罪之諭知，以免冤抑。
據上論斷，應依刑事訴訟法第301 條第1 項，判決如主文。
本案經檢察官彭聖斐到庭執行職務。
中    華    民    國    97    年    1     月    8     日
                  刑事第六庭審判長法  官  高文淵
                                  法  官  林鈺琅
                                  法  官  饒金鳳
以上正本證明與原本無異。
如不服本判決應於送達後10日內向本院提出上訴狀。
                                  書記官  王春森
中    華    民    國    97    年    1     月    8     日


司法院資訊處製作；財團法人民間司法改革基金會備份。
